【裁判字號】    95,簡上,97
【裁判日期】    951116
【裁判案由】    違反就業服務法
【裁判全文】
臺灣士林地方法院刑事判決              95年度簡上字第97號
上  訴  人
即  被  告  甲○○
選任辯護人  簡宏明律師
            許朝昇律師
上列上訴人即被告因違反就業服務法案件，不服中華民國95年4
月23本院士林簡易庭95年度士簡字第511 號第一審刑事簡易判決
（聲請簡易判決處刑案號：95年度偵字第2538號），提起上訴，
本院管轄之第二審合議庭判決如下：
    主  文
原判決撤銷。
甲○○意圖營利而違反任何人不得媒介外國人非法為他人工作之
規定，處有期徒刑月，如易科罰金以銀元佰元即新臺幣玖佰
元折算壹日。
    事  實
一、甲○○於民國91年間因違反就業服務法第45條規定，遭臺北
    市政府依同法第64條第1 項規定於91年10月14日以府勞二字
    第09121390201號罰鍰處分書，處罰鍰新臺幣（下同）10萬
    元。詎猶不知悔改，明知任何人不得媒介外國人非法為他人
    工作，且菲律賓籍女子CASILANG MARIA CECILIA  PALCINO
    （護照號碼：LL267310號）前於92年5 月19日經行政院勞委
    會許可至台中市○區○○路1 段508 號周家齊住所擔任監護
    工，並於92年10月6 日入境我國，嗣卻於92年10月23日逃逸
    ，其聘僱許可則經撤銷，限令出境，嗣已逾期居留。適有陳
    姞銨因長期洗腎，有僱請幫傭之需求，甲○○即意圖營利，
    於93年7 月間某日媒介CASILANG MARIA CECILIA  PALCINO
    至陳姞銨臺北市○○街66巷11號住處，非法從事家庭照護工
    作，且每半年向陳姞銨收取24,000元媒介費用，並已收取
    48,000元。嗣警於94年9 月18日在臺北市○○○路、農安街
    口查獲逃逸之菲律賓籍監護工CASILANG MARIA CECILIA
    PALCINO ，始循線偵悉上情。
二、案經臺北市政府告發由臺灣臺北地方法院檢察署呈請臺灣高
    等法院檢察署檢察長令由臺灣士林地方法院檢察署偵辦，並
    聲請以簡易判決處刑。
    理  由
一、按被告以外之人於審判外之言詞或書面陳述，除法律有規定
    者外，不得作為證據。又被告以外之人於審判外之陳述，經
    當事人於審判程序同意作為證據，法院審酌該言詞陳述或書
    面陳述作成時之情況，認為適當者，亦得為證據。當事人、
    代理人或辯護人於法院調查證據時，知有第159 條第1 項不
    得為證據之情形，而未於言詞辯論終結前聲明異議者，視為
    有前項之同意，刑事訴訟法第159 條第1 項、第159 條之5
    第1 項、第2 項分別定有明文。查當事人及被告甲○○選任
    辯護人對於證人即菲律賓籍外勞CASILANG MARIA CECILIA
    PALCINO （護照號碼：LL267310號）、證人陳姞銨於警詢時
    所為之陳述，在本院準備程序中均表示無意見，且未於本案
    言詞辯論終結前聲明異議。本院審酌上開證人警詢筆錄之製
    作過程、目的並無違反法定程序之情事，復均據受訊問人等
    於筆錄末簽名，核其陳述作成時之情況又查無不適當之情形
    ，自均得為證據。
二、上開犯罪事實，迭據被告甲○○於警詢、偵查暨本院準備程
    序時均坦承認不諱，核與證人即菲律賓籍外勞CASILANG
    MARIA CECILIA PALCINO （護照號碼：LL267310號）、證人
    陳姞銨於警詢時之證述大致相符（臺灣臺北地方法院檢察署
    95年度偵字第1307號卷【下稱：第1307號卷】第7 頁至第13
    頁），並有外勞CASILANG MARIA CECILIA PALCINO居留資料
    查詢單1 紙（參見第1307號卷第16頁）、臺北市政府91年10
    月14日府勞二字第09121390201 號違反就業服務法罰鍰處分
    書影本1 件（參見第1307號卷第3 頁）附卷可稽，足徵被告
    前於警詢、偵訊之自白與事實相符。被告嗣雖於本院審理時
    改稱：其所收取之媒介費用48,000元都交給該菲律賓籍外勞
    友人，伊未抽成，並未獲利云云（參見本院95年10月23日審
    判筆錄第4 頁），然與其先前於警詢、偵訊時所陳：「我總
    共在去年（本院按：93年）下半年及今年（本院按：94年）
    上半年共2 次向陳女士收取了48 ,000 元仲介費無誤，收款
    方式是每半年收取媒介費1 次，每次24,000元並由我親自向
    陳女士收取」等語（94年10月7 日警詢筆錄，參見第1307號
    卷第15頁）、「陳女士她有交給我48,000元」等語（95年3
    月20日偵訊筆錄，參見臺灣士林地方法院檢察署95年度偵字
    第2538號卷第8 頁）、「獲利金額48,000元」等語（參見本
    院95年10月16日準備程序筆錄第2 頁）不相一致，徵之證人
    陳姞銨亦陳稱：非法仲介張先生已收取媒介費2 次，共
    48,000 元 等語（94年10月6 日警詢筆錄，1307號卷第13頁
    ），足見被告嗣於本院審理時所辯為卸責之詞。況本案被告
    媒介菲律賓籍之CASILANG MARIA CECILIA PALCINO非法為陳
    姞銨工作之經過，先前已據被告供明：「陳女士的兒子是我
    朋友的朋友，所以經由這關係，我認識陳女士，才仲介非法
    外勞」（94年10月7 日警詢筆錄，第1307號卷第15頁）；證
    人陳姞銨亦證稱：伊兒子朋友介紹張先生給伊認識，再由張
    先生仲介該菲律賓籍幫傭（94年10月6 日警詢筆錄，參見第
    1307號卷第13頁），足徵被告確媒介菲律賓籍之CASILANG
    MARIA CECILIA   PALCINO 非法為陳姞銨工作，並以之營利
    ，根本無被告於本院審理時所辯之另名菲律賓籍外勞居間媒
    介至明。綜上，本案事證明確，被告犯行洵堪認定，應依法
    論科。
三、核被告所為，係違反就業服務法第45條「任何人不得媒介外
    國人非法為他人工作」之規定，而犯同法第64條第2 項之意
    圖營利媒介外國人非法工作罪。原審以被告罪證明確，予以
    論罪科刑，固非無見，惟按刑事審判之量刑，在於實現刑罰
    權之分配的正義，故法院對有罪之被告科刑，應符合罪刑相
    當原則，使罰當其罪，以契合人民之法律感情，此所以刑法
    第57條明定科刑時應審酌一切情狀，尤應注意該條所列各款
    情形，以為科刑輕重之標準。經查，被告本件犯罪所得僅48
    ,000 元 ，原審就此判處被告有期徒刑4 月及併科罰金300,
    000 元，對於被告之制裁顯已逾被告本案犯罪所得48,000元
    甚鉅，被告以原審量刑過重，提起上訴，為有理由，自應由
    本院予以撤銷改判。
四、查被告行為後，刑法於94年2 月2 日修正公布，95年7 月1
    日施行，而刑法施行法亦於95年6 月14日增訂第1 條之1 。
    修正後刑法第2 條第1 項規定：「行為後法律有變更者，適
    用行為時之法律。但行為後之法律有利於行為人者，適用最
    有利於行為人之法律。」，係規範行為後法律變更所生新舊
    法律比較適用之準據法，於新法施行後，應適用修正後刑法
    第2 條第1 項之規定，為「從舊從輕」之比較（按此條項規
    定，僅係新、舊法之比較適用之宣示性指導原則，並非實體
    刑罰法律，自不生行為後法律變更之比較適用問題）。且比
    較時應就罪刑有關之共犯、未遂犯、想像競合犯、牽連犯、
    連續犯、結合犯，以及累犯加重、自首減輕暨其他法定加減
    原因（如身分加減）與加減例等一切情形，綜其全部罪刑之
    結果而為比較（最高法院95年第8 次刑事庭會議決議參照）
    。又比較適用最有利於行為人之法律，應就罪刑有關之一切
    情形，比較其全部之結果，而為一體之適用，不應一部分適
    用新法，一部分適用舊法（最高法院29年上字第964 號判例
    意旨參照）。經查：
  (一)按就業服務法第64條第2 項之罪，其法定刑之罰金刑係「新
    臺幣一百二十萬元以下罰金」，是其罰金刑之最低數額，均
    應回歸適用刑法第33條第5 款之規定。惟被告行為後，刑法
    第33條第5 款業已修正。依修正前刑法第33條第5 款「罰金
    ：一元以上。」暨現行法規所定貨幣單位折算新臺幣條例第
    2 條所定折算比例而為換算，新制施行以前，本法之罰金最
    低額度為銀元1 元即新臺幣3 元。乃依修正後刑法第33 條
    第5 款規定，即「罰金：新臺幣一千元以上，以百元計算之
    。」本法之罰金最低額度已提高為新臺幣1, 000元。據此而
    為比較適用，修正後之刑法第33條第5 款，顯然較不利於被
    告，本諸刑法第2 條第1 項所揭櫫之「從舊從輕」原則，本
    法自仍應依修正前刑法第33條第5 款規定，以定其罰金刑之
    法定最低數額（最高法院95年度第八次刑事庭會議決議三(一)
    1.參照）。
  (二)易科罰金之折算標準、易服勞役之折算標準及期限，新法施
    行後，亦應依新法第2 條第1 項之規定，適用最有利於行為
    人之法律，最高法院95年5 月23日第8 次刑事庭會議決議可
    資參照。修正前刑法第41條第1 項前段規定：「犯最重本刑
    為5 年以下有期徒刑以下之刑之罪，而受6 個月以下有期徒
    刑或拘役之宣告，因身體、教育、職業、家庭之關係或其他
    正當事由，執行顯有困難者，得以1 元以上3 元以下折算1
    日，易科罰金。」。又被告行為時之易科罰金折算標準，修
    正前罰金罰鍰提高標準條例第2 條前段（現已刪除）規定，
    就其原定數額提高為100 倍折算1 日，則本件被告行為時之
    易科罰金折算標準，應以銀元300 元折算1 日，經折算為新
    臺幣後，應以新臺幣900 元折算為1 日。惟新修正施行之刑
    法第41條第1 項前段則規定：「犯最重本刑為5 年以下有期
    徒刑以下之刑之罪，而受6 個月以下有期徒刑或拘役之宣告
    者，得以新臺幣1,000 元、2,000 元或3,000 元折算1 日，
    易科罰金。」，經綜合比較結果，修正後刑法並非較有利於
    行為人，依刑法第2 條第1 項前段之規定，仍應依上開修正
    前之刑法規定，諭知易科罰金之折算標準。
  (三)綜合上述條文修正前、後之比較，揆諸前揭最高法院決議及
    修正後刑法第2 條第1 項規定之「從舊從輕」原則，修正後
    之規定並非較有利於被告，依修正後刑法第2 條第1 項前段
    規定，應整體適用行為時即修正前之刑法相關規定及修正刪
    除前罰金罰鍰提高標準條例第2 條規定。
五、爰審酌被告並無犯罪科刑執行紀錄，有臺灣高等法院被告前
    案紀錄表1 紙存卷可考，其素行尚佳，被告於犯罪後雖於本
    院審理時又執詞置辯，惟前已坦承犯行，再衡酌被告本案違
    法情節，及其貪圖小利之犯罪動機、媒介人次僅1 人，媒介
    所得金額尚非至鉅，惟所為仍動搖我國國境內外籍勞工管理
    之公共利益，其犯罪非無實害，暨被告之智識程度、生活狀
    況等一切情狀，量處如主文第2 項所示之刑，並依修正前刑
    法第41條第1 項規定諭知易科罰金之折算標準。另新修正刑
    法第57條關於科刑時應審酌之事項，其中修正後刑法第57條
    第7 款「犯罪行為人與被害人之關係」，係將修正前同條第
    8 款「犯人與被害人『平日』之關係」之「平日」一語刪除
    ，擴大犯罪行為人與被害人在犯罪行為上之關係，亦屬科刑
    時應予考慮之標準，修正後同條第8 款並增列「犯罪行為人
    違反義務之程度」，此均屬法院就刑之裁量審認標準之明文
    化，非屬法律之變更（最高法院95年5 月23日第8 次刑庭會
    議決議亦同此意旨），自無新修正之刑法第2 條第1 項規定
    之適用，併此說明。
據上論斷，應依刑事訴訟法第455 條之1 第1 項、第3 項、第36
9 條第1 項前段、第364 條、第299 條第1 項前段，就業服務法
第64條第2 項、刑法第2 條第1 項、第11條前段、修正前刑法第
41條第1 項，修正刪除前罰金罰鍰提高標準條例第2 條，現行法
規所定貨幣單位折算新臺幣條例第2 條，判決如主文。
本案經檢察官洪三到庭執行職務
中    華    民    國    95    年    11    月    16    日
                  刑事第六庭審判長法  官  李育仁
                                  法  官  姜麗香
                                  法  官  許辰舟
以上正本證明與原本無異。
本件不得上訴。
                                  書記官  洪忠改
中    華    民    國    95    年    11    月    16    日
附錄本案論罪科刑法條之依據：
就業服務法第64條第2項
意圖營利而違反第45條規定者，處3 年以下有期徒刑、拘役或科
或併科新臺幣120 萬元以下罰金。


司法院資訊處製作；財團法人民間司法改革基金會備份。
